臺灣高等法院刑事判決　　　　　　　 100年度上易字第1362號
上　訴　人　臺灣板橋地方法院檢察署檢察官
被　　　告　洪進德
　　　　　　陳阿桂
　　　　　　郭石梗
上列上訴人因被告等賭博案件，不服臺灣板橋地方法院100年度
易字第510號，中華民國100年4月29日第一審判決（起訴案號：
臺灣板橋地方法院檢察署99年度偵字第32403號），提起上訴，
本院判決如下：
    主  文
原判決撤銷。
洪進德共同意圖營利，聚眾賭博，累犯，處有期徒刑陸月，如易
科罰金以新臺幣壹仟元折算壹日。
陳阿桂共同意圖營利，聚眾賭博，處有期徒刑貳月，如易科罰金
以新臺幣壹仟元折算壹日。
郭石梗在公眾得出入場所賭博財物，處罰金新臺幣貳仟元，如易
服勞役，以新臺幣壹仟元折算壹日。扣案之手寫簽單壹張、編號
019044號簽單收據壹張，均沒收。
    事  實
一、洪進德前於民國98年間，因賭博案件，經臺灣板橋地方法院
    以98年度簡字第9606號判決判處有期徒刑4月，於99年初確
    定，並於99年9月13日縮刑期滿執行完畢，猶不知悛悔，與
    陳阿桂共同基於意圖營利，及與不特定簽賭者賭博之犯意，
    於99年11月間起（起訴書誤載為99年12月某日起），由洪進
    德提供其設址於臺北縣三重市（現改制為新北市三重區○○
    ○街38巷1弄18號1樓「清茶館」，經營俗稱「六合彩」賭博
    ，聚集不特定多數人簽注號碼賭博財物，陳阿桂則在茶館內
    負責下注及計算賭金、彩金，並注意出入客人且控制大門相
    關賭客之進出。其賭博方式係：對照美國加州地區開出之樂
    透號碼；供賭客對賭俗稱2星、3星、4星之玩法。簽中者，
    依約定倍數理賠，如未簽中，則簽注金全歸洪進德贏得，以
    此方式牟利。嗣於99年12月5日10時30分許，適有賭客郭石
    梗甫在上開清茶館簽賭完畢，欲離去之際，為警在清茶館前
    持搜索票自郭石梗身上查扣郭石梗手寫簽單1張及編號01904
    4號簽單收據1張。復經警持搜索票，欲進入上址茶館搜索，
    惟遭陳阿桂以控制大門之方式阻擋於外，警為完成搜索任務
    ，經衡量比例原則後，破門而入，當場查獲與上簽單款式相
    同之簽單1張（起訴書誤載為2張）、兌獎單140張、計算機2
    台、大門電動遙控器1個，而查悉上情。
二、案經新北市政府警察局三重分局移送臺灣板橋地方法院檢察
    署檢察官提起公訴。
    理    由
壹、證據能力：
一、按被告以外之人於審判外之言詞或書面陳述，除法律有規定
    者外，不得作為證據，刑事訴訟法第159條第1項固定有明文
    。惟被告以外之人於審判外之陳述，雖不符刑事訴訟法第15
    9條之1至第159條之4之規定，而經當事人於審判程序同意作
    為證據，法院審酌該言詞陳述或書面陳述作成時之情況，認
    為適當者，亦得為證據；當事人、代理人或辯護人於法院調
    查證據時，知有第159條第1項不得為證據之情形，而未於言
    詞辯論終結前聲明異議者，視為有前項之同意，同法第159
    條之5亦有明定。查本判決下列所引用之各該被告以外之人
    於審判外之言詞陳述，雖屬傳聞證據，惟被告等於本院準備
    程序及審判期日中均表示無意見而不予爭執，迄至言詞辯論
    終結前亦未再聲明異議，本院審酌上開證據資料製作時之情
    況，尚無違法不當及證明力明顯過低之瑕疵，亦認為以之作
    為證據應屬適當，爰依刑事訴訟法第159條之5規定，認前揭
    證據均有證據能力。
二、次按卷內之現場搜證照片12張（99年度聲搜字第2993號卷第
    10-15頁），係機械之方式所存之影像，並非依憑人之記憶
    再加以轉述而得，並非供述證據，並無傳聞證據排除法則之
    適用（最高法院98年度台上字第6574號判決意旨參照），該
    照片，亦有證據能力。
貳、實體認定：
一、訊據被告洪進德、陳阿桂、郭石梗均矢口否認上揭犯行，被
    告洪進德辯稱：並未經營六合彩賭博，現場查扣之簽單是客
    人自行帶來云云；被告陳阿桂辯稱：伊有空就會去「清茶館
    」泡茶聊天，查獲當天係應洪進德之託看店云云；被告郭石
    梗辯稱：伊進入「清茶館」聊天後出來，並未簽賭，身上所
    查扣之簽單1張及簽單收據1張，是在路上撿到的云云。
二、按「所謂補強證據，並非以證明犯罪構成要件之全部事實為
    必要，倘得以佐證該陳述之犯罪非屬虛構，能夠保障所陳事
    實之真實性，縱屬情況證據，仍已充分。」（最高法院100
    年度台上字第4160號判決意旨參照），是若依卷內之補強證
    據，已足以佐證供述證據、證物等之真實性，經依經驗法則
    及論理法則綜合判斷後，並足認被告之犯罪成立時，即應為
    有罪之諭知，以落實發現真實、毋枉毋縱之刑事訴訟制度精
    神。
三、經查：
  (一)本件係新北市政府警察局三重分局訪查知悉臺北縣三重市（
    現改制為新北市三重區○○○街38巷1弄18號1樓「清茶館」
    ，自99年11月間起，有經營俗稱「六合彩」賭博，聚集不特
    定多數人簽注號碼賭博財物等情，此有原審99年度聲搜字第
    2993號卷在卷可參，並有現場搜證照片12張（同上聲搜卷第
    10-15頁，內有把風人員座位、賭客簽賭後手持兌獎單檢查
    等情）可資佐證，且與證人即現場實施搜索之警員周大程，
    於偵查時證稱：因為當天我們有聲請搜索票，為了不打草驚
    蛇，所以我們在外面等，郭石梗從清茶館出來後，我就向前
    請他把身上的證件取出來，經他同意後，他先拿出一張手寫
    的簽單，後來在他取證件時，我發現皮夾裡有一張投注單（
    即編號019044之簽單收據，99年度偵字第32403號卷第43頁
    ），當時鐵門半拉，我們穿制服要進去，鐵門就被慢慢拉下
    來，我將門打破後進入，在桌上發現有藍色簽單，在後方廚
    房發現有與郭石梗身上相同之簽單、筆與兌獎單、計算機（
    同上偵卷第92-93頁）互核一致，並與陳阿桂於警詢時自承
    ，是客人看到會害怕，所以才有人把鐵門按開關把鐵門關下
    來；大門控制器是被告洪進德的，清茶店實際負責人是洪進
    德；我不知道郭石梗身上的簽單收據為何與店內起出之簽單
    收據一樣（同上偵卷第6頁反面、第7頁），且不否認其身上
    有店內櫃台鑰匙2把（同上偵卷第6頁反面）相符，並有自被
    告郭石梗身上所起出扣案之手寫簽單1張，與手寫簽單號組
    相同之簽單收據1張，併自清茶店內起出，與被告郭石梗身
    上簽單收據，格式、紙質均悉相同之另紙收據（編號018965
    ，同上偵卷第44頁）在卷可憑，應堪信證人周大程上述所證
    ，可以憑採。另經審制服警察執行搜索時，若現場未有犯罪
    ，只要配合警察搜索，即無須害怕等常情以觀，本件被告陳
    阿桂於警察執行搜索時，在清茶館內，非但坐視有人將鐵門
    拉下阻擾搜索，且持有清茶館店內櫃台鑰匙2把，並無法交
    待，為何於清茶館內扣到之上述簽單與被告郭石梗身上扣得
    之簽單收據，格式、紙質，均相一致，本院經綜合該情狀，
    併依被告陳阿桂於警方99年12月2日前往上址檢查時，亦在
    現場（見檢查紀錄表，同上聲搜卷第7-8頁），且依警方於
    店內後方廚房發現與被告郭石梗身上相同格式、紙質之簽單
    收據及周大程之上述證言，併依現場查獲多達140張之兌獎
    單，實不可能由清茶館客人帶至現場等情，已足堪認上述清
    茶館內確有經營六合彩賭博之情形，而被告陳阿桂為受被告
    洪進德所僱用之現場負責人，被告洪進德辯稱其並未經營六
    合彩賭博，被告陳阿桂辯稱其僅至現場泡茶聊天云云，均不
    足採。此外，現場證人郭漢明、黃紹萍、陳淑華，分別於警
    詢時指述被告洪進德為清茶館實際負責人（同上偵卷第11頁
    反面、第17頁反面、第25頁反面），核與卷內商業登記抄本
    之記載（同上偵卷第47頁）相符，此益足認被告洪進德為本
    件經營六合彩賭博營利之清茶館之實際負責人。
  (二)被告郭石梗雖辯稱其並未簽賭，其身上所起出之簽單，乃其
    於另處拾獲云云，惟查，被告郭石梗於警詢時已坦認自其身
    上起出之手寫簽單為其親自書寫等語（99年度偵字第32403
    號卷第8頁反面），經比對被告郭石梗上述坦認親自書寫之
    手寫簽單及另張同時自被告郭石梗身上起出之簽單收據（同
    上偵卷第43頁），其上之號碼，就36、39、08、37、33、28
    、38、23、25之組號及19、13、04、22、14、03、29、11、
    06之組號，與簽單收據上之組號悉相一致，且該簽單收據之
    日期又載為搜索當日之99年12月5日（表示該張簽單收據乃
    剛下注），經審酌一般簽賭六合彩之賭客皆會保留簽單收據
    及保存自己擬簽賭號碼，且不會隨便丟棄簽單收據以致無法
    於開獎後持以兌獎時之經驗法則，堪認被告郭石梗所辯簽單
    係其拾獲云云，與常情不符，委不可採，並足認上述簽單及
    簽單收據各1張，為被告郭石梗所有，供作和被告洪進德、
    陳阿桂所經營清茶館賭博六合彩所用之物。
  (三)綜上，本件事證已明確，被告等犯行堪以認定，應依法論科
    。
四、查被告洪進德所提供並由被告陳阿桂於現場負責之上述清茶
    館，不特定公眾均得自由進出等情，有清茶館現場搜證照片
    12 張（聲搜卷第10-15頁）在卷可按，係屬公眾得出入之場
    所，是核被告洪進德、陳阿桂所為，均係犯刑法第266條第1
    項前段在公眾得出入之場所賭博財物罪、同法第268條之意
    圖營利供給賭博場所及聚眾賭博罪；被告郭石梗所為，係犯
    刑法第266條第1項前段在公眾得出入之場所賭博財物罪。而
    被告洪進德所為上揭賭博、意圖營利供給賭博場所及聚眾賭
    博之行為，與被告陳阿桂間，有犯意聯絡及行為分擔，為共
    同正犯。又被告洪進德、陳阿桂自99年11月間某日起至99年
    12月5日為警查獲時止，在同一地點，反覆密接提供場所並
    聚眾賭博，其等以此方式之賭博行為，本質上乃具有反覆、
    延續性行為之特徵，於刑法評價上，堪認係集合多數犯罪行
    為而成立獨立犯罪型態之「集合犯」，應為包括一罪。再被
    告洪進德、陳阿桂所犯上開3罪間，係基於一個賭博犯意之
    決定，以達成同一犯罪之各個舉動，係以一行為而觸犯上開
    3罪名，為想像競合犯，應依刑法第55條之規定從情節較重
    之意圖營利聚眾賭博罪處斷。原審不查，未詳盡勾稽相關本
    院上述所採補強證據與證人周大程證言之一致性，率為被告
    等無罪之諭知，檢察官執之上訴，為有理由，應由本院予以
    撤銷改判。
五、量刑及沒收：被告洪進德有如事實欄一所述之前案刑事犯罪
    執行紀錄，有本院被告前案紀錄表1份附卷可稽，其於上開
    有期徒刑執行完畢後5年內，故意再犯本件有期徒刑以上之
    罪，應依刑法第47條第1項之規定，論以累犯，並加重其刑
    。經審酌被告洪進德甫因經營六合彩之賭博犯行，經法院判
    刑確定執行完畢，猶未知其行為之不當性，再度經營六合彩
    賭博，助長社會投機風氣，被告陳阿桂僅受僱於現場幫忙，
    惡性較低及被告郭石梗投機求取小利之犯罪動機及年事已大
    ，兼衡被告三人之素行、犯罪後態度等一切情狀，分別量處
    如主文第二、三、四項所示之刑，並就被告洪進德、陳阿桂
    所受宣告刑部分諭知易科罰金之折算標準；被告郭石梗所受
    宣告刑部分並諭知易服勞役之折算標準，以資懲儆。至扣案
    之計算機2台、搖控器1個、兌獎單140張，因被告洪進德、
    陳阿桂均否認為其等所有，且非違禁物，乃不宣告沒收。至
    自被告郭石梗身上起出之手寫簽單1張、簽單收據1張，被告
    郭石梗並不否認為其所有（其自承係於地上拾得別人棄置而
    取得所有），為其賭博所用之物，應依刑法第38條第1項第2
    款規定宣告沒收。
六、被告洪進德經合法傳喚，無正當理由不到庭，爰不待其陳述
    逕行判決。
據上論斷，應依刑事訴訟法第369條第1項前段、第371條、第364
條、第299條第1項前段，刑法第28條、第266條第1項前段、第26
8條、第47條第1項、第55條、第41條第1項前段、第42條第3項前
段、第38條第1項第2款，刑法施行法第1條之1第1項、第2項前段
，判決如主文。
本案經檢察官莊俊仁到庭執行職務。
中    華    民    國   100    年    9     月    29    日
                  刑事第二十庭      審判長法  官  楊力進
                                          法  官  林海祥
                                          法  官  詹駿鴻
以上正本證明與原本無異。
不得上訴。
                                          書記官  梁淑時
中    華    民    國   100    年    9     月    29    日
附錄：本案論罪科刑法條全文
中華民國刑法第266條
（普通賭博罪與沒收物）
在公共場所或公眾得出入之場所賭博財物者，處 1 千元以下罰
金。但以供人暫時娛樂之物為賭者，不在此限。
當場賭博之器具與在賭檯或兌換籌碼處之財物，不問屬於犯人與
否，沒收之。
中華民國刑法第268條
（圖利供給賭場或聚眾賭博罪）
意圖營利，供給賭博場所或聚眾賭博者，處 3 年以下有期徒刑
，得併科 3 千元以下罰金。